【裁判字號】    89,簡上,16
【裁判日期】    890524
【裁判案由】    清償股權讓渡金
【裁判全文】
臺灣雲林地方法院民事判決  八十九年度簡上字第十六號
    上  訴  人  甲○○
    被  上訴人  乙○○
    訴訟代理人  丙○○○
右當事人間請求清償股權讓渡金事件，上訴人對於中華民國八十九年本院斗六簡易庭
八十八年度六簡字第三三八號第一審判決提起上訴，本院判決如左：
    主    文
上訴駁回。
上訴費用由上訴人負擔。
    事    實
甲、上訴人方面：
  一、聲明：求為判決：（一）原判決廢棄。（二）駁回被上訴人在第一審之訴及其
      假執行之聲請。（三）如受不利之判決，願供擔保免為假執行。
  二、陳述：除與原判決記載相同者，茲引用之外，補稱：
    （一）、兩造所簽訂之股權讓渡契約書，雖無約定被上訴人須提供儲器場所，惟
            兩造約定餘款新台幣（下同）二十萬元之給付條件乃消防檢查之通過，
            通過與否更待儲器場所之提供，此於被上訴人訂約時，當有所知悉，今
            被告訴人藉故不提供儲器場所，致消防檢查無法順利通過，則上訴人無
            支付價金之義務，況消防檢查未通過即令支付價金，於類此瓦斯行之經
            營生態將生重大影響，人民公共安全之保障將失其庇護，且與當事人合
            意之契約精神不合。
    （二）、本瓦斯行經營股份之轉讓高達九十萬元，於市場經營慣例，實高於一般
            交易市價，足見儲器場所之提供，應內含於契約約定，今儲器場所之提
            供即為被上訴人之主給付義務，如不為提供，使消防檢查無法通過，上
            訴人當無支付餘款價金二十萬元之義務。
    （三）、伊自民國八十七年一月一日起，即催促被上訴人辦理五福煤氣有限公司
            （以下簡稱五福公司）過戶，被上訴人置之不理，又侵占上訴人之抵押
            金五萬元，實非合理。
乙、被上訴人方面：
  一、聲明：求為判決：駁回上訴。
  二、陳述：除與原判決相同外者外，茲引用之外，補稱：瓦斯牌照之讓渡與儲器場
      所並無關，依買賣之往例，並無附帶儲器場所買賣，上訴人應自行承租儲器場
      所儲放。又伊所有之雲林縣斗六市○○街六八號出租予上訴人半年，每月租金
      一萬五千元，押租金五萬元，租約業已屆期，惟上訴人迄未搬離，且營業場所
      亦仍設於該址，是上訴人應每月補貼自用住宅與營業場所課徵稅金之差額三千
      元。
  三、證據：提出契約書一件。
丙、本院依職權向雲林縣政府工商課查貴府八十七年六月十二日本縣稅捐處八七建工
    第０三七九二二號，雲林縣政府營利事業登記案件聯合作業審查核准通知書之文
    件，其中駁回登記之理由為「經查消防安全設備未符合規定」之法規依據及消防
    安全設備究指何種設備，其與儲器場所間之關係。
    理    由
一、本件上訴人未於言詞辯論期日到場，核無民事訴訟法第三百八十六條所列各款之
    情形，爰依被上訴人聲請，由其一造辯論而為判決。
二、被上訴人起訴主張：上訴人於八十六年十二月十七日，與伊簽訂股權讓渡契約，
    由上訴人以九十萬元購買伊所有五福煤氣有限公司（以下簡稱五福公司）之股權
    （以下簡稱系爭契約），並經上訴人交付七十萬元讓渡金，嗣雙方於八十七年三
    月四日約定餘款二十萬元給付之方式及條件，但上訴人未依約將餘款二十萬元交
    付訴外人張啟明保管，而伊業將五福公司機車、貨車、電話及印章過戶、交付予
    上訴人占有使用中，且亦多次當面或以電話通知願協同辦理營業住址變更登記，
    但迄今已逾一年八月，上訴人均置之不理，上訴人自不得以上開條件未成就而拒
    絕給付餘款，為此，提起本件訴訟等詞；上訴人則以：依兩造所簽訂之股權讓渡
    契約書，雖無約定被上訴人須提供儲器場所，惟兩造約定餘款二十萬元之給付條
    件乃消防檢查之通過，足見被上訴人有提供儲器場所之義務，且伊自八十七年一
    月一日起，催促被上訴人辦理五福公司過戶，被上訴人均置之不理，又侵占押金
    五萬元，實非合理等詞資為抗辯。
三、被上訴人主張之事實，業據其提出系爭股權讓渡契約書、經濟部公司執照、蓋有
    五福公司暨被上訴人印章之汽機車過戶登記書、市內電話業務申請書等件為證，
    並經證人張啟明在原審中證述屬實，並為上訴人所不爭執，自堪信為真實。但上
    訴人另以前揭情詞置辯，經查：
（一）、兩造於八十七年一月一日所訂立股權讓渡契約書約定：「於入股出股手續辦
        理清楚同時，交付二十萬元」，嗣於八十七年三月四日變更約定為：「定於
        被上訴人將機車、中華貨車、電話過名於上訴人時，給付被上訴人一十萬元
        ，辦理檢驗通過、營業住址變更清楚時，再給付被上訴人一十萬元」。所謂
        「俟檢驗通過、營業住址變更時，上訴人始給付被上訴人一十萬元」，性質
        上為給付十萬元價金之條件，並非謂被上訴人有提供儲器場所、代辦營業住
        址變更之義務，今上訴人申請辦理五福公司營利事業變更登記事項，因未附
        儲存處所證明、未設儲存處所經雲林縣政府以消防安全設備未符合規定駁回
        登記申請在案，此有雲林縣政府八十七年六月十二日本縣稅捐處七府建工第
        ０三七九二二號函文一份，而上訴人嗣未積極尋覓儲器場所（包括未向北宜
        欣雲林罐裝場租用場地），亦拒絕向被上訴人所介紹之日榮瓦斯罐裝場租用
        場地，致迄今未能解決合法儲器場所之問題，顯係以不正當行為阻止上揭餘
        款十萬元條件之成就，依民法第一百零一條第一項之規定，應視為條件已成
        就；是上訴人空言抗辯被上訴人有提供儲器場所之義務云云，殊無可採。
（二）、又本件兩造已辦妥五福公司變更登記，被上訴人已將五福公司交付上訴人經
        營，及將機車、貨車、電話交付上訴人占有使用，並提出汽（機）車過戶登
        記書、市內電話業務申請書，俾供辦理過戶等相關手續等事實，為上訴人所
        不爭執，足見上揭機車、貨車、電話辦理過戶手續，應係可歸責於上訴人之
        受領遲延，被上訴人自可請求上訴人給付另一餘款十萬元。
（三）、上訴人主張被上訴人迄未返還押租金五萬元之事實，及被上訴人抗辯上訴人
        尚未將瓦斯行之經營處所遷出其所有之雲林縣斗六市○○街六八號，致其仍
        需依營業用房屋稅率繳付房屋稅等事實，為兩造所不爭執，並有經濟部公司
        執照及營利事業登記證可稽，自均堪信為真實。而押租金性質上即係擔保承
        租人未按期給付租金或其他因可歸責承租人事由致出租人受有損害時，出租
        人得自押租金獲得部分或全部清償、賠償；是本件被上訴人既迄未將營業處
        所遷出被上訴人所有之上開房屋，則被上訴人仍有受損害之可能，尚屬押租
        金擔保之範圍，故上訴人主張被上訴人侵佔押租金五萬元云云，亦非可採。
四、綜上所述，本件被上訴人本於系爭契約及付款約定，請求上訴人給付二十萬元及
    自八十八年十二月十二日（即起訴狀繕本送達上訴人之翌日）起至清償日止，按
    年息百分之五計算之利息，為有理由，應予准許。是原審判命上訴人如數給付，
    並為假執行之宣告，於法並無不合。上訴意旨指摘原判決不當，求予廢棄改判，
    為無理由，應予駁回其上訴。又上訴人陳明願供擔保聲請宣告免為假執行，惟本
    件為不得上訴第三審事件，於判決送達時即已確定，故上訴人該項聲請，核無宣
    告之必要，附此敘明。
據上論結，本件上訴為無理由，依民事訴訟法第四百三十六條之一第三項、第四百四
十九條第一項、第七十八條、第四百六十三條、第三百八十五條第一項前段，判決如
主文。
中      華      民      國    八十九    年      五      月    二十四    日
                            臺灣雲林地方法院民事庭
~B審判長法官  蕭守田
~B法      官  黃玉清
~B法      官  楊曉惠
右為正本係照原本作成
本件不得上訴
中      華      民      國    八十九    年      五      月    二十四     日
~B法院書記官  謝俊森


司法院資訊處製作；財團法人民間司法改革基金會備份。
